【裁判字號】    99,訴,296
【裁判日期】    991109
【裁判案由】    偽造文書等
【裁判全文】
臺灣臺北地方法院刑事判決               99年度訴字第296號
公  訴  人  臺灣臺北地方法院檢察署檢察官
被      告  甲○○
上列被告因偽造文書等案件，經檢察官提起公訴（99年度偵字第
2375號），本院判決如下：
    主  文
甲○○犯竊盜罪，處有期徒刑肆月；又犯行使偽造私文書罪，處
有期徒刑柒月，如附表「偽造之署押」欄所示之署押均沒收。應
執行有期徒刑拾月，如附表「偽造之署押」欄所示之署押均沒收
。
    事  實
一、甲○○與乙○○係藉由網路而相識之友人，於民國98年10月
    24日凌晨，乙○○前往甲○○位於臺北縣永和市○○街45巷
    4號1樓E室之租屋處拜訪甲○○，因時間已晚乙○○遂留宿
    該處，而甲○○利用乙○○於睡眠中不及防備之機會，竟意
    圖為自己不法所有，竊取乙○○所有之咖啡金黃色LV皮夾1
    只得手【內含身分證、駕照、行照、郵局提款卡、第一銀行
    金融卡、中國信託商業銀行股份有限公司（下稱中國信託銀
    行）信用卡及金融卡各1張以及現金新臺幣（下同）4000元
    、美金3元】。得手後，甲○○另意圖為自己不法所有而基
    於詐欺取財及行使偽造私文書之犯意，於同日（詳細時間如
    附表所示），持前開竊得之乙○○所有之中國信託銀行信用
    卡（卡號0000000000000000號），接續至如附表所示之特約
    商店，冒用乙○○之名義，表示欲刷卡消費購物，嗣於消費
    簽帳單上偽造「乙○○」之署名，復持交予附表所示不知情
    之特約商店店員而行使之，致如附表所示特約商店之店員陷
    於錯誤，而同意甲○○刷卡消費，並將商品交付甲○○，其
    後上開店員再以上開消費簽帳單分別向中國信託銀行請領信
    用卡款項，足生損害於乙○○、中國信託銀行對於信用卡消
    費管理之安全性。
二、乙○○訴由臺北市政府大安分局報告臺灣臺北地方法院檢察
    署檢察官偵查起訴。
    理  由
一、證據能力部分：本院認定事實所引用之下列卷證資料（包含
    文書證據、物證等證據），並無證據證明係公務員違背法定
    程序所取得，且被告及檢察官於本院準備程序及審判期日中
    對本院提示之該卷證，就證據能力均未表示爭執，迄至言詞
    辯論終結前亦未再聲明異議，又卷內之文書證據，亦無刑事
    訴訟法第159條之4之顯有不可信之情況與不得作為證據之情
    形，本院審酌上開證據資料製作時之情況，尚無違法不當及
    證明力明顯過低之瑕疵，認為以之作為證據應屬適當，是依
    刑事訴訟法第159條至第159條之5規定，所引用之卷證所有
    證據（包含文書證據、物證等證據），如下揭所示均有證據
    能力。
二、實體部分：
（一）理由部分：
      上揭犯罪事實，訊據被告甲○○矢口否認有竊盜、行使偽
      造私文書、詐欺取財等犯行，辯稱：98年10月24日早上伊
      均在自己家中，迄至同日15時許始離開住處，而被害人乙
      ○○則係同日13時許離開伊住處，伊不可能任由被害人留
      在伊住處，伊自己卻外出等語。經查：
       1、證人乙○○證稱伊係於98年10月24日前往被告住處，
          當日與被告聊天至凌晨5點多始入睡，迄至中午12點
          多伊始離開被告住處，返回自己家中，伊徒步返回家
          中後，欲再行外出搭乘計程車時，始發現自己皮夾不
          見，事後經伊友人提醒，伊打電話至中國信託銀行辦
          理信用卡遺失之掛失程序，伊始獲悉有人盜刷伊信用
          卡，信用卡公司並告知伊要至警局報案，因此掛失當
          日伊即前往警局報案等語（見本院卷第97-99頁），
          並有乙○○於98年10月27日之警詢筆錄、致中國信託
          銀行之聲明書、臺北市政府警察局大安分局敦化南路
          派出所陳報單、受理各類案件紀錄表、受理刑事案件
          報案三聯單、員警工作記錄簿等在卷可稽（見偵卷第
          8-10、15、17-20頁），堪認證人乙○○證稱係因辦
          理掛失信用卡時始獲悉信用卡遭盜刷乙情可採。復再
          矧之卷附系爭信用卡消費時特約商店監視器所攝得之
          畫面相片（見偵卷第33-36頁），畫面中前往消費之
          人確實非證人乙○○本人，復有信用卡簽帳單2紙在
          卷可稽（見偵卷第14、44頁），足認證人乙○○之信
          用卡遭他人竊盜後，再持以盜刷消費乙節為真實。
       2、至被告固辯稱非伊本人所為，當日早上伊均未離開住
          處云云，惟證人乙○○證稱被告當日早上8點多離開
          至住處，表示要去上班，約至中午時分，被告有折返
          回住處，稱係向公司請假，被告回來沒多久後，伊即
          離開被告住處等語（見本院卷第98頁）。復經本院依
          職權調閱被告持用之0000000000行動電話門號於98年
          10月24日之通聯記錄暨基地臺位置，當日10點5分4秒
          至10點6分16秒，基地臺位置顯示係由臺北市○○路○
          段75號12樓至基隆路2段190號12樓，10點44分33秒至
          10點45分1秒，基地臺位置則顯示為臺北市大安區○
          ○○路4段45號（見本院卷第10頁），加以被告自承
          系爭行動電話門號係伊個人使用，未曾出借予他人，
          且伊單僅使用系爭門號等語（見本院卷第16頁背面）
          ，則被告辯稱當日早上未曾至臺北市區云云，顯為狡
          辯之詞，要無足採。
       3、又經核對被告所持用行動電話之基地臺位置與遭盜刷
          之特約商店明細，地點均係位於臺北市大安區○○○
          路4段上，更甚者，附表編號2之特約商店與被告持用
          之基地臺位置完全相符，基地臺顯示之通話時間亦與
          信用卡遭盜刷之時間相距甚近，足堪認定被告於98年
          10月24日當日行蹤確實有至如附表所示之特約商店乙
          節。再徵諸證人乙○○迭於警詢中、偵查中、本院審
          理中均指認特約商店監視器所攝得刷用信用卡之人確
          實係被告等語（見偵卷第12-13、51頁、本院卷第99
          頁），且經本院將監視器翻拍照片與被告於警詢中所
          拍攝之照片相為比對，任何客觀第三人均足以辨識特
          約商店之監視器所攝得刷用信用卡之人與被告五官樣
          貌、髮型式樣、身形均相當近似，況被告亦自承盜刷
          簽帳單上「陳」乙字與伊簽署之方式相同等語（見偵
          卷第47頁），再佐以證人乙○○證稱伊至警局製作筆
          錄時，被告步出警局即向伊表示欲和解，因先前有前
          科，故不能承認犯行等語（見偵卷第51頁、本院卷第
          99頁），則綜合上開各點，顯然足以認定竊盜證人陳
          彥璋之信用卡，復再持之盜刷消費之人係被告本人無
          誤。
       4、綜上所述，本案事證業臻明確，被告所辯均屬卸責狡
          辯之詞，不足採信，是被告上開竊盜、行使偽造私文
          書及詐欺取財等犯行，洵堪認定，自應依法論科。
（二）論罪科刑部分：
      1、按「簽帳單」係持卡人所簽署，用以證明所消費之金
         額，並同意依照信用卡使用規定，一經使用或訂購物
         品，均應按所示之全部金額，付款予發卡銀行之文書
         ，屬於持卡人所製作之私文書（最高法院91年度臺上
         字第4531號判決意旨參照）。故核被告所為，係犯刑
         法第320條第1項之普通竊盜既遂罪、第216條、第210
         條之行使偽造私文書罪、第339條第1項之詐欺取財既
         遂罪及第339條第3項、第1項之詐欺取財未遂罪。而就
         盜刷信用卡部分，被告所犯如附表所示之多次行使偽
         造私文書、詐欺取財既遂及詐欺取財未遂部分，均係
         分別持同一被害人之信用卡盜刷，且盜刷之時間、地
         點密接，分別侵害同一被害人之法益，各行為之獨立
         性極為薄弱，依一般社會健全觀念，難以強行分開，
         在刑法評價上，以視為數個舉動之接續犯行，合為包
         括之一行為予以評價，較為合理，應均屬接續犯，而
         為包括之一罪，且就被告所犯詐欺取財罪部分，雖有
         既遂及未遂之階段，亦僅論以1詐欺取財既遂罪即可。
         被告於附表所示簽帳單上偽造署押之行為，係偽造私
         文書之階段行為，又偽造私文書後復持以行使，其偽
         造之低度行為為行使之高度行為所吸收，均不另論罪
         。
         被告以一盜刷信用卡之行為同時觸犯行使偽造私文書
         、詐欺取財既遂二罪，為想像競合犯，應依刑法第55
         條之規定，從一重之行使偽造私文書罪論處。被告前
         揭所犯竊盜罪與行使偽造私文書2罪間，犯意各別，行
         為互殊，應予分論併罰。
      2、爰審酌被告素行，僅為個人物質慾望，不思憑己勞力
         賺取，竟以竊取他人信用卡盜刷方式滿足其慾望，犯
         後猶矯飾其詞，毫無悔悟之心，及其本件所盜刷總金
         額，迄今未賠償盜刷之金錢，與被害人之關係，暨其
         犯罪手段、生活狀況、智識程度等一切情狀，分別量
         處如主文所示之刑，並定其應執行刑。又如附表「偽
         造之署押」欄所示之署押，不問屬於犯人與否，均依
         刑法第219條規定宣告沒收。
據上論斷，應依刑事訴訟法第299條第1項前段，刑法第216條、
第210條、第320條第1項、第339條第1項、第3項、第55條前段、
第51條第5款、第219條，刑法施行法第1條之1，判決如主文。
本案經檢察官李彥霖到庭執行職務
中    華    民    國    99    年    11    月    9     日
                  刑事第十七庭 審判長法  官  劉煌基
                                     法  官  葉力旗
                                     法  官  楊雅清
上正本證明與原本無異。
如不服本判決應於收受送達後10日內向本院提出上訴書狀，並應
敘述具體理由；其未敘述上訴理由者，應於上訴期間屆滿後20日
內向本院補提理由書（均須按他造當事人之人數附繕本）「切勿
逕送上級法院」。告訴人或被害人如對於本判決不服者，應具備
理由請求檢察官上訴，其上訴期間之計算係以檢察官收受判決正
本之日期為準。
                                     書記官  吳俊龍
中    華    民    國    99    年    11    月    9     日
附錄本案論罪科刑法條全文：
中華民國刑法第210條
（偽造變造私文書罪）
偽造、變造私文書，足以生損害於公眾或他人者，處 5 年以下
有期徒刑。
中華民國刑法第320條
（普通竊盜罪、竊佔罪）
意圖為自己或第三人不法之所有，而竊取他人之動產者，為竊盜
罪，處5  年以下有期徒刑、拘役或 5 百元以下罰金。
意圖為自己或第三人不法之利益，而竊佔他人之不動產者，依前
項之規定處斷。
前二項之未遂犯罰之。
中華民國刑法第339條
（普通詐欺罪）
意圖為自己或第三人不法之所有，以詐術使人將本人或第三人之
物交付者，處 5 年以下有期徒刑、拘役或科或併科 1 千元以下
罰金。
以前項方法得財產上不法之利益或使第三人得之者，亦同。
前二項之未遂犯罰之。
┌─┬────┬────┬──────┬───┬───┬────┐
│  │信用卡卡│盜刷日期│盜刷地點    │金額  │偽造之│  備註  │
│  │號      │        │特約商店    │      │署押  │        │
├─┼────┼────┼──────┼───┼───┼────┤
│1 │00000000│98/11/24│臺北市大安區│630   │乙○○│偵卷第44│
│  │00000000│10時33分│忠孝東路4段 │      │1枚   │頁      │
│  │        │42秒    │75號1樓     │      │      │        │
│  │        │        │「臺灣思珍有│      │      │        │
│  │        │        │限公司」    │      │      │        │
├─┼────┼────┼──────┼───┼───┼────┤
│2 │同上    │98/11/24│臺北市大安區│16900 │乙○○│偵卷第14│
│  │        │11時2分 │忠孝東路4段 │      │1枚   │頁      │
│  │        │33秒    │45號        │      │      │        │
│  │        │        │「太平洋崇光│      │      │        │
│  │        │        │百貨股份有限│      │      │        │
│  │        │        │公司忠孝店」│      │      │        │
├─┼────┼────┼──────┼───┼───┼────┤
│3 │同上    │98/11/24│臺北市大安區│65300 │未成功│未遂    │
│  │        │11時19分│忠孝東路3段 │      │過卡，│        │
│  │        │13秒    │300號       │      │故無簽│        │
│  │        │（起訴書│「太平洋崇光│      │帳單  │        │
│  │        │誤載為19│百貨復興分公│      │      │        │
│  │        │時13分）│司」        │      │      │        │
└─┴────┴────┴──────┴───┴───┴────┘

司法院資訊處製作；財團法人民間司法改革基金會備份。
